臺灣高等法院刑事判決　　　　　　　　96年度上易字第2176號
上　訴　人　臺灣板橋地方法院檢察署檢察官
被　　　告　乙○○
上列上訴人因被告贓物案件，不服臺灣板橋地方法院96年度易字
第691號，中華民國96年6月21日第一審判決（起訴案號：臺灣板
橋地方法院檢察署95年度偵字第6194號），提起上訴，本院判決
如下：
    主  文
上訴駁回。
    理  由
一、聲請簡易判決處刑意旨略以：被告乙○○基於收受贓物之犯
    意（原聲請簡易判決處刑書記載「基於故買贓物之犯意」，
    業經公訴檢察官更正如上），明知其於民國94年10月1日前
    某日，在不詳處所，由不詳之人所交付（原聲請簡易判決處
    刑書記載「由不詳之人所購買」，亦經公訴檢察官更正如上
    ）之SHARP牌T300型之行動電話一支，來路不明，顯係贓物
    ，竟仍予以收受（該手機為被害人甲○○所開設位於臺北縣
    板橋市○○○路○段43號「手機館」於94年7月13日遭他人竊
    取而來），並將其所申請之0000000000號SIM卡插入上開手
    機內撥打使用。嗣因被害人甲○○報警處理，經警調閱上開
    手機序號000000000000000號之通聯紀錄，發現該手機搭配
    被告乙○○所申請之上開門號卡使用而查知上情，因認被告
    乙○○涉犯刑法第349條第1項之收受贓物罪嫌。
二、按犯罪事實應依證據認定之，無證據不得認定犯罪事實；又
    不能證明被告犯罪，應諭知無罪之判決。刑事訴訟法第154
　　條第2項、第301條第1項分別定有明文。次按認定犯罪事實
    所憑之證據，雖不以直接證據為限，間接證據亦包括在內，
    然無論直接或間接證據，其為訴訟上之證明，須於通常一般
    之人均不致於有所懷疑，而得確信其為真實之程度者，始得
    據之為有罪之認定，倘其證明尚未達到此一程度，而有合理
    性懷疑之存在時，即無從為有罪之認定，根據「罪證有疑，
    利於被告」之證據法則，即不得遽為不利於被告之認定。又
    犯罪事實之認定，應憑真實之證據，倘證據是否真實尚欠明
    顯，自難以擬制推測之方法，為其判斷之基礎，而認定犯罪
    事實之證據係指足以認定被告確有犯罪行為之積極證據而言
    ，該項證據自須適合於被告犯罪事實之認定，始得採為斷罪
    資料。（最高法院76年台上字第4986號、53年台上字第656
    號、29年上字第3105號判例可資參照）
三、公訴人認乙○○涉有上揭收受贓物罪嫌，無非以被害人甲○
    ○之指述、手機型號對應手機序號之對照表、0000000000號
    、0000000000號行動電話申請資料及通聯紀錄等，為其主要
    論據。原審法院訊據乙○○固坦承其有申請0000000000、00
    00000000號門號卡之事實，惟堅決否認有何收受贓物之犯行
    ，辯稱：伊申請上開0000000000號、0000000000號門號卡後
    ，就交給朋友的朋友使用，伊自己並沒有使用上開門號卡，
    也沒有將上開門號卡搭配SHARP牌T300型之行動電話使用等
    語。經查：
    (一)本件被害人甲○○前於94年7月13日凌晨4時30分許，在其
      所經營之臺北縣板橋市○○○路○段43號「手機館」，遭
      他人竊取上開SHARP牌T300型之行動電話一支（手機序號
      000000000000000）等情，業據被害人甲○○於警詢指訴
      在卷，復有手機型號對應手機序號之對照表在卷可稽。又
      0000000000號、0000000000號門號卡均係乙○○所申請，
      及其申請上開門號卡時所登記之戶籍、帳寄地址均為乙○
      ○之住所即臺北縣三重市○○○街110巷2號2樓等情，亦
      據乙○○於原審法院審理中供承在卷，並有上開門號查詢
      資料、雙向通聯資料查詢各一份附卷可稽。另上開門號卡
      分別於94年10月1日及95年7月1日、2日、4日，經人持以
      搭配上述SHARP牌T300型之行動電話使用等節，復有上開
      行動電話通聯紀錄、臺灣大哥大股份有限公司雙向通聯紀
      錄資料、同公司法務室函覆資料各一件在卷足憑（見偵查
      卷第14、30、31頁）。是乙○○所申請上開0000000000號
      、0000000000號門號卡曾於上開時間經人搭配上述被害人
      甲○○所失竊之SHARP牌T300型之行動電話使用之事實，
      堪以認定。惟查，現今國內行動電話之使用率甚為普及，
      因某種原因而使用非本人名義所申請之門號，亦常有見聞
      ，況上開雙向通聯紀錄資料所示於95年7月1日使用000000
      0000號行動電話與乙○○所申請之0000000000號門號（搭
      配上述SHARP牌T300型之行動電話）互相通聯之證人葉俊
      志於原審法院簡易程序調查時證稱其不認識乙○○及0000
      000000號之使用人等語，則乙○○辯稱其所申請上開0000
      000000號、0000000000號門號卡後，就交給他人使用，其
      並沒有使用上開門號卡等語，並非全然不可能。
    (二)按收受贓物罪為贓物罪之概括規定，凡與贓物罪有關，不
      合於搬運、寄藏、故買、牙保贓物，而其物因他人財產犯
      罪已成立贓物之後，有所收受而取得持有者始屬之。故縱
      認被害人甲○○所有之上開SHARP牌T300型之行動電話經
      人竊取後，係乙○○自己或其交付他人使用該支失竊之行
      動電話，惟乙○○取得上開失竊之SHARP牌T300型行動電
      話的原因甚多，或係竊盜，或係收受、故買贓物，或係侵
      占離本人持有物或係正當交易行為而取得等多種途徑，尚
      難以被告所申請之0000000000號、0000000000號行動電話
      門號卡於上開時間搭配被害人甲○○所失竊之SHARP牌
      T300型之行動電話使用，即逕認被告有自他人收受贓物之
      犯行。是本件依公訴人起訴所舉證據觀之，僅能證明該
      SHARP牌T300型之行動電話係甲○○遭竊之贓物，及乙○
      ○所申請之0000000000號、0000000000號行動電話門號卡
      曾搭配上開失竊之行動電話使用，但並無積極證據足以證
      明被告究於何時地，自何人、如何收受取得上開失竊之行
      動電話，則公訴人僅以被告所申請上開0000000000號、00
      00000000號行動電話曾搭配上開失竊行動電話使用，實不
      足作為乙○○收受上開失竊之SHARP牌T300型行動電話之
      憑據，而遽認乙○○有收受贓物之犯行。
四、綜上所述，本件公訴人所提證據，尚不足以證明乙○○涉犯
    收受贓物罪。此外，復查無其他積極證據，足資證明乙○○
    有涉犯收受贓物罪嫌，本案既不能證明被告犯罪，原審法院
    依首開法條規定及判例意旨，為乙○○無罪之判決，經核並
    無違誤。檢察官上訴意旨略以：行動電話門號0000000000號
    SIM卡係被告所申請，為被告坦承不諱，而該門號確實有插
    入被害人甲○○遭竊取之SHARP牌T300型之行動電話門號所
    使用，有通聯紀錄在卷可資佐證，被告雖辯稱將該門號SIM
    卡交予他人使用，但未能提出該人年籍以供查核，且現今申
    請SIM卡並非難事，被告所辯將己所申請之該門號SIM卡交付
    姓名年籍不詳之人使用，顯違常情，原審認定被告無罪，認
    事用法即有違誤等語。經查：縱有乙○○所申請之門號0000
    000000號之SIM卡，插入被害人甲○○所失竊之SHARP牌T300
    型行動電話之事實，亦難遽認乙○○有收受贓物之犯行，已
    如前述，乙○○辯稱其係將門號借予朋友葉柏麟之友人使用
    ，而該友人已無法聯絡上，以致無法提供年籍資料供法院調
    查，則乙○○所辯非無可採。是檢察官上訴，核無理由，應
    該駁回。
五、乙○○經合法傳喚，無正當理由而未到庭，爰不待其陳述，
    逕行判決。
據上論斷，應依刑事訴訟法第368條、第371條，判決如主文。
本案經檢察官蔡薰慧到庭執行職務。
中　　華　　民　　國　　96　　年　　10　　月　　26　　日
　　　　　　　　　刑事第十二庭  審判長法　官   蔡永昌
　　　　　　　　　　　　　　　　　    法　官   王梅英
　　　　　　　 　 　　　　　　　　　　法　官   陳榮和
以上正本證明與原本無異。
不得上訴。
                                      書記官   林吟玲
中　　華　　民　　國　　96　　年　　10　　月　　26　　日
